【裁判字號】    89,上訴,1520
【裁判日期】    890930
【裁判案由】    懲治盜匪條例
【裁判全文】
臺灣高等法院高雄分院刑事判決                  八十九年度上訴字第一五二號
    上  訴  人
    即  被  告  甲○○
    指定辯護人  本院公設辯護人  孫妙岑
右上訴人因懲治盜匪條例案件，不服臺灣高雄地方法院八十九年度易字第一七四四號
，中華民國八十九年九月三十日第一審判決（起訴案號：臺灣地方高雄法院檢察署八
十九年度偵字第一三五八四、一五六七七號）提起上訴，本院判決如左：
    主  文
上訴駁回。
    事  實
一、甲○○前於民國八十三年間因違反肅清煙毒條例案件，經法院判處有期徒刑三年
    一月，於八十五年八月二十一日縮短刑期假釋出獄，所餘刑期至八十七年五月二
    十二日屆滿，所餘刑期內未經撤銷假釋，其未執行之刑，以已執行論。詎其仍不
    知悔改，復意圖為自己不法之所有，於八十九年五月二十七日十八時許，前往潘
    建宏（現服役中，另案由軍事審判機管偵辦中）位於高雄縣鳳山市○○○街一三
    八巷一之四號住處，向潘建宏提議前往高雄縣鳳山市○○○路九十五號「大呼小
    叫強基通訊行」行搶行動電話，以變賣圖利，經潘建宏應允後，遂由甲○○提供
    玩具手搶一支、安全帽、口罩及白手套各二個（均已遭丟棄），二人分戴安全帽
    、口罩及白手套，甲○○持玩具手槍，由潘建宏騎乘甲○○所有之機車後載甲○
    ○前往該通訊行，潘建宏並於途中撿拾一塊磚塊同往，於同日十九時許到達該通
    訊行後，甲○○即先下車進入通訊行內，亮出玩具手槍指向店員黃慧玲並恫嚇稱
    ：「手機拿出來」一語，致黃慧玲不能抗拒，潘建宏隨即進入通訊行，手持磚塊
    砸破通訊行內之展示櫃玻璃（毀損部分未據告訴，磚塊遺留現場，未扣案），強
    取附表所示之三支行動電話手機，得手後，二人共騎機車揚長而去，甲○○並於
    當晚將作案之玩具手槍丟棄於高雄縣鳳山市○○路溪橋下，另將安全帽、口罩及
    白手套丟棄於高雄縣鳳山市鳳農市場後面水溝中。事後由甲○○分得附表編號一
    、二所示之行動電話手機，潘建宏則分得附表編號三所示之行動電話手機。嗣於
    八十九年六月十六日十七時許，為警在甲○○位於高雄縣鳳山市○○街二三七巷
    十七號住處查獲，並扣得附表編號一、二之行動電話手機，甲○○於警局坦承上
    情，旋另查獲潘建宏，並於潘建宏前址住處，扣得附表編號三之行動電話手機。
    附表所示電話手機，由警方發還被害人大呼小叫強基通訊行。
二、案經高雄縣警察局移送臺灣高雄地方法院檢察署檢察官偵查起訴。
    理  由
一、訊之上訴人即被告甲○○（下稱被告）坦承為警在其前揭住處查獲「大呼小叫強
    基通訊行」遭人搶走之附表編號一、二所示之行動電話手機之事實，雖否認有右
    揭強盜犯行，辯稱：是潘見宏說要買手機，伊認識「大呼小叫強基通訊行」股東
    莊永昌，才帶潘建宏到該通訊行，伊到店內後，正要脫安全帽時，潘建宏就拿磚
    塊進來砸玻璃，伊不知道潘某要搶手機云云。惟查，被告如何與共犯潘建宏各戴
    安全帽、口罩及白手套，被告持玩具手槍，由潘建宏騎乘被告所有之機車後載被
    告前往該通訊行，潘建宏並於途中撿拾一塊磚塊同往，到達該通訊行後，由被告
    先下車進入通訊行內，亮出玩具手槍指向店員黃慧玲並恫嚇稱：「手機拿出來」
    一語，致黃慧玲不能抗拒，潘建宏隨即進入通訊行，手持磚塊砸破通訊行內之展
    示櫃玻璃，強取附表所示之三支行動電話手機，得手後，二人共騎機車揚長而去
    等作案情節，業經被告於警訊中供陳在卷，核與共犯潘建宏於警訊及原審審理時
    供述之情節相符（見警訊卷第十七頁、原審卷八十九年九月四日訊問筆錄），並
    經被害人即「大呼小叫強基通訊行」店員黃慧玲於警訊指述綦詳，另當時在場之
    證人乙○○（黃慧玲之妹）於偵查中亦證稱被告與潘建宏當時均帶安全帽、口罩
    及白手套，其中一位歹徒先進來手持手槍指著店員，叫店員把手機拿出來，另一
    位歹徒隨後跟進，手持磚塊砸破展示櫃玻璃，取走手機，二位歹徒進入時均未有
    脫安全帽之動作，也有沒有說其他話等語（見原審卷八十九年七月二十五日訊問
    筆錄），顯見被告所辯係欲帶潘建宏去買手機，不知他要行搶等詞，洵屬卸責之
    詞，要無足採。至被告雖另稱：本案是由潘建宏提議，作案工具玩具手槍、安全
    帽、口罩及白手套等物，亦均是潘建宏提供云云，核與共犯潘建宏嗣於警訊及原
    審供稱：是被告提議，作案工具玩具手槍、安全帽、口罩及白手套等物均是被告
    事先準備好的等語相反，然由二人商議作案之經過，原是被告主動到潘建宏家中
    找潘某，二人係在潘建宏家中達成一同作案之協議，並由被告提供機車予潘建宏
    騎乘搭載被告同至犯案地點，事後亦係由被告將二人作案之工具手槍、安全帽、
    口罩及白手套等物丟棄滅跡，及二人行搶所得之三支手機，被告分配到二支，潘
    建宏僅得一支等事後滅跡分贓情形，另參諸被告嗣後猶飾圖否認犯行，欲將全部
    責任推由潘建宏一人承擔等情以觀，應認潘建宏之所述較為可採，被告所陳無非
    避重就輕、推諉卸責之詞，應不可採。此外，附有贓物領據三紙及被告行搶之手
    機照片六幀附卷足佐，被告與潘建宏共同強盜犯行，事證明確，洵堪認定。
二、按犯強盜罪而有刑法第三百二十一條第一項各款情之一者，屬加重強盜罪，刑法
    第三百三十條第一項著有明文；又按意圖為自己或第三人不法所有，以強暴、脅
    迫，致使不能抗拒而取他人之物或使其交付者者，係犯懲治盜匪條例（下稱盜匪
    條例）第五條第一項第一款之盜匪罪。再按攜帶兇器，而犯強盜罪者，本屬刑法
    第三百三十條第一項之加重強盜罪，而刑法第三百三十條第一項之加重強盜罪與
    盜匪條例盜匪罪二者之關係，前者，係加重強盜罪全部法；後者，則屬部分法。
    若依法條競合關係理論，上開犯行，原應適用全部法即刑法第三百三十條第一項
    ，惟盜匪條例之頒布，就強盜案件而言，係刑法之特別法，二者間具有特別法與
    普通法之法條競合關係，且盜匪條例第五條第一項第一款規定之法定刑，係處無
    期徒刑或七年以上有期徒刑，較之刑法第三百三十條第一項規定之法定刑，為五
    年以上十二年以下有期徒刑為重，故上開犯行，自應逕適用屬於特別法、重法之
    盜匪條條例第五條第一項第一款之盜匪罪。本件被告手持玩具手槍，潘建宏手持
    磚塊等客觀上足以對人之生命、身體構成危險之兇器，對黃慧玲施以強暴、脅迫
    ，致使不能抗拒，而取走財物，核係犯盜匪條例第五條第一項第一款之盜匪取財
    罪。公訴人認被告所犯應依刑法第三百二十八條第一項論處，依前所述，尚有尚
    有未洽，起訴法條應予變更。又被告與潘建宏就前揭犯行，有犯意聯絡及行為分
    擔，均為共同正犯。再查，被告前於八十三年間因違反肅清煙毒條例案件，經法
    院判處有期徒刑三年一月，於八十五年八月二十一日縮短刑期假釋出獄，所餘刑
    期至八十七年五月二十二日屆滿，所餘刑期內未經撤銷假釋，其未執行之刑，以
    已執行論。其於受有期徒刑執行完畢後，五年內再犯本件有期徒刑以上之罪，為
    累犯，就本罪法定刑有期徒刑部分，應依刑法第四十七條規定加重其刑（無期徒
    刑部分，依法不得加重）。
三、原審因而適用懲治盜匪條例第五條第一項第一款、第八條，刑法第二十八、第四
    十七條、第三十七條第二項，並審酌被告於犯罪時，正值壯年，竟不思以正當方
    法賺取財物，而以強暴、脅迫方式，強取被害人財物，造成被害人精神恐懼及財
    物損失，影響社會秩序甚鉅，惡性不輕，且犯後於警訊時雖坦承犯案，惟亦未全
    盤吐實，於偵審中猶翻異前供狡辯，試圖將全部責任推由潘建宏一人，態度不佳
    ，暨前已有犯罪前科，素行不良等一切情狀，量處有期徒刑八年，並依其犯罪性
    質認為有褫奪公權必要，諭知褫奪公權四年。又被告犯罪所持之玩具手搶一支，
    及其與潘建宏所配戴之安全帽、口罩及白手套等物，暨潘建宏所持之轉塊，均已
    遭被告丟棄，而未扣案，業據被告供明可按，既已滅失，爰不予宣告沒收，另被
    告盜匪所得附表所示財物已發還被害人，有贓物領據可按，即毋庸再為發還之諭
    知，附此敘明。經核原判決認事用法均無違誤，量刑亦甚妥適，被告上訴意旨，
    否認犯罪，指摘原判決不當，為無理由，應予駁回。
據上論斷，應依刑事訴訟法第三百六十八條，判決如主文。
本案經檢察官林炎昇到庭執行職務。
中      華      民      國    八十九    年     十一     月     三十     日
                              臺灣高等法院高雄分院刑事第八庭
                                  審判長法官  郭雅美
                                        法官  張盛喜
                                        法官  莊飛宗
右正本證明與原本無異。
如不服本判決，應於判決送達後十日內向本院提出上訴狀，其未述理由者並應於提
出上訴狀後十日內向本院補提理由書（應附繕本)。
                                      書記官  張宗芳
中      華      民      國    八十九    年     十二     月     二       日
附表：
┌──┬────────┬───┬──────┬────────┐
│編號│廠          牌  │數量  │型       號 │序    號        │
├──┼────────┼───┼──────┼────────┤
│一  │ＭＯＴＯＲＯＬＡ│乙支  │ＬＦ２０００│000000000000000 │
├──┼────────┼───┼──────┼────────┤
│二  │ＫＹＯＣＥＲＡ  │乙支  │ＴＧ２００  │000000000000000 │
├──┼────────┼───┼──────┼────────┤
│三 │ＮＯＫＩＡ      │乙支  │６１５０    │000000000000000 │
└──┴────────┴───┴──────┴────────┘
附錄：本判決論罪科刑法條全文
懲治盜匪條例第五條第一項第一款：
有左列行為之一者，處無期徒刑或七年以上有期徒刑：
一、意圖為自己或第三人不法所有，以強暴、脅迫、藥劑、催眠術或他法致使不能抗
    拒而取他人之物或使其交付者。
                                                                     Ａ


司法院資訊處製作；財團法人民間司法改革基金會備份。
